---
title: "Mise en forme tableau"
author: "Marion Ménec"
date: "2025-02-28"
output: pdf_document
---

```{r setup, include=FALSE}
knitr::opts_chunk$set(echo = TRUE)
```

## Anvi-estimate-metabolism

Répertoire de travail
```{r}
setwd("path/to/repertory")
```

Chargement des librairies
```{r}
library(tidyr)
library(dplyr)
```

Chargement du tableau
```{r}
Tab_brut_meta <- read.table("metabolism_modules.txt", sep = "\t", header = TRUE)
```

Mettre les colonnes qui m'intéressent dans un nouveau tableau
```{r}
completion_pathway_1 <- Tab_brut_meta %>% select(module, module_name, bin_name, pathwise_module_completeness)
```

Réarranger les données
```{r}
completion_pathway_2 <- pivot_wider(completion_pathway_1, names_from = bin_name, values_from = pathwise_module_completeness)
```

Mettre un nom plus cool pour les bins
```{r}
completion_pathway_cool <- completion_pathway_2 %>% rename_with(~ gsub("_.*", "", .x), .cols = -module_name)
```

Maintenant on va faire un tableau avec seulement les MAGs de Zetaproteobacteria
```{r}
liste_zeta <- readLines("liste_zeta.txt")
completion_pathway_zeta <- completion_pathway_2 %>% select(all_of(liste_zeta))
completion_pathway_zeta_cool <- completion_pathway_zeta %>% rename_with(~ gsub("_.*", "", .x), .cols = -module_name)
```

Exporter les tableau pour pouvoir les lire (.csv)
```{r}
write.table(completion_pathway_2, "completion_pathway.tsv", sep = "\t", row.names = FALSE, quote = FALSE)
write.table(completion_pathway_cool, "completion_pathway_short_bin.tsv", sep = "\t", row.names = FALSE, quote = FALSE)
write.table(completion_pathway_zeta, "completion_pathway_zeta.tsv", sep = "\t", row.names = FALSE, quote = FALSE)
write.table(completion_pathway_zeta_cool, "completion_pathway_zeta_short_bin.tsv", sep = "\t", row.names = FALSE, quote = FALSE)
```

## Mise en forme tableau de Taxonomie général

Répertoire de travail
```{r}
setwd(""path/to/repertory"")
```

Chargement des librairies
```{r}
library(tidyr)
library(dplyr)
```

Charger le tableau dans RStudio
```{r}
MAGs_MQ <- read.table("../MAGs/MAGs_MQ.tsv", header = TRUE, sep="\t")
```

Faire un tableau qu'avec le nom des bins et la taxonomie
```{r}
bin_taxo <- select(.data = MAGs_MQ, Name, Classification)
```

Comptage phylum
```{r}
Taxo_generale_p <- bin_taxo %>%
  separate(Classification, into = c("domain", "phylum"), sep = ";", extra = "drop") %>%
  mutate(Domaine = sub("d__", "", domain),
         Phylum = sub("p__", "", phylum)) %>%
  count(Domaine, Phylum, name = "Nombre de MAGs") %>%
  arrange(desc(`Nombre de MAGs`))
```

```{r}
write.table(Taxo_generale_p, "Taxo_generale_p.tsv", sep = "\t", row.names = FALSE, quote = FALSE)
```


Comptage classe
```{r}
Taxo_generale_c <- bin_taxo %>%
  separate(Classification, into = c("domain", "phylum", "classe"), sep = ";", extra = "drop") %>%
  mutate(Phylum = sub("p__", "", phylum), 
         Classe = sub("c__", "", classe)) %>%
  count(Phylum, Classe, name = "Nombre de MAGs") %>%
  arrange(desc(`Nombre de MAGs`))
```

Comptage ordre
```{r}
Taxo_generale_o <- bin_taxo %>%
  separate(Classification, into = c("domain", "phylum", "classe", "ordre"), sep = ";", extra = "drop") %>%
  mutate(Phylum = sub("p__", "", phylum), 
         Classe = sub("c__", "", classe), 
         Ordre = sub("o__", "", ordre)) %>%
  count(Phylum, Classe, Ordre, name = "Nombre de MAGs") %>%
  arrange(desc(`Nombre de MAGs`))
```

# Tableau Zeta
Répertoire de travail
```{r}
setwd("path/to/repertory")
```

Charger le tableau dans RSutdio
```{r}
zeta_MQ <- read.table("../MAGs/zeta_MQ.tsv", sep="\t")
```

```{r}
library(dplyr)
library(tidyr)
library(stringr)
library(purrr)
```

Création du tableau permettant d'avoir la taxo de chaque MAGs de Zeta
```{r}
zeta_taxo <- zeta_MQ %>%
  separate(V4, into = c("d", "p", "c", "o", "f", "g", "s"), sep = ";", fill = "right", extra = "drop") %>%
  mutate(across(d:s, ~ ifelse(. == "" | str_detect(., "__$"), NA, .))) %>%  # Remplace les valeurs vides par NA
  pivot_longer(cols = d:s, names_to = "rank", values_to = "taxonomy", values_drop_na = TRUE) %>%
  group_by(V1) %>%
  slice_tail(n = 1) %>%  # Garde le dernier rang taxonomique non NA
  mutate(rank = case_when(
    rank == "d" ~ "Domaine",
    rank == "p" ~ "Phylum",
    rank == "c" ~ "Classe",
    rank == "o" ~ "Ordre",
    rank == "f" ~ "Famille",
    rank == "g" ~ "Genre",
    rank == "s" ~ "Espèce")) %>%
  ungroup()
```

Petite mise en forme des noms dans le tableau
```{r}
zeta_taxo <- zeta_taxo %>%
  mutate(zeta_taxo, taxonomy = str_replace_all(taxonomy, "^g__|^f__", "")) %>%  # Enlève les préfixes "g__" et "f__" 
  mutate(V1 = str_split(V1, "_") %>% map_chr(1)) %>%
  rename("Nom du MAG" = V1, Complétion = V2, Redondance = V3, "Rang taxonomique" = rank, Taxonomie = taxonomy)
```

## Fichier annotation taxo des Zeta référence sur GTDB 

```{r}
setwd("path/to/repertory")
```

```{r}
library(dplyr)
library(tidyr)
library(stringr)
library(purrr)
```

Charger le tableau dans RSutdio
```{r}
gtdb <- read.csv("Annotations_zeta_gtdbtk.csv", sep = "\t")
```

Création du tableau permettant d'avoir la taxo la plus avancé de chaque génome de ref
```{r}
gtdb_1 <- gtdb %>%
  separate(gtdb_taxonomy, into = c("d", "p", "c", "o", "f", "g", "s"), sep = ";", fill = "right", extra = "drop") %>%
  group_by(accession) %>%
  mutate(taxonomy = coalesce(s, g, f, o, c, p, d)) %>%
  mutate(taxonomy = str_trim(taxonomy)) %>%  # Permet de nettoyer les espaces avant "s__"
  mutate(taxonomy = str_replace_all(taxonomy, "^s__", "")) %>%
  mutate(accession = if_else(str_detect(accession, "^GCA_"), 
                            paste0("GB_", accession), 
                            accession)) %>%
  mutate(accession = if_else(str_detect(accession, "^GCF_"), 
                            paste0("RS_", accession), 
                            accession)) %>%
  select(accession, taxonomy)
```

```{r}
write.table(gtdb_1, "gtdb_ref_taxo.tsv", sep = "\t", row.names = FALSE, quote = FALSE)
```
Ne pas oublier de rajouter le noms des bins et le noms des outgroups dans le tableau avant de passer à l'étape suivante.


### Changements des numéros d'accession dans le fichier zeta.contree afin de les remplacer par les noms des espèces de références.

```{r}
library(ape)
library(dplyr)
library(readr)
```

```{r}
# Charger l'arbre
tree <- read.tree("zeta.treefile")

# Charger le fichier de correspondance accession <-> taxonomy
metadata <- read_tsv("gtdb_ref_taxo.tsv")  
```


```{r}
# Vérifier les correspondances
head(tree$tip.label)  # Affiche les noms actuels dans l'arbre
head(metadata)  # Vérifie les colonnes accession et taxonomy

# Création d'un dictionnaire de correspondance
name_dict <- setNames(metadata$taxonomy, metadata$accession)

# Remplacement des accession numbers par les noms d'espèces
tree$tip.label <- name_dict[tree$tip.label]

# Vérifier si tout a bien été remplacé
head(tree$tip.label)

```

Créer le fichier de l'arbre avec les bon noms
```{r}
write.tree(tree, file = "zeta_v2.treefile")
```

## On va faire pareil avec l'arbre général 

```{r}
library(ape)
library(dplyr)
library(readr)
```

Première étape faire un fichier metadata avec les noms pourries des 262 bins et leur jolies noms :)

```{r}
liste <- read.table("liste_nom_bin.txt", header = TRUE)
```

Mainteant on rajoute une colonne avec les noms plus court
```{r}
library(dplyr)
library(stringr)

liste <- liste %>%
  mutate(
    # Supprimer le début "bin_" pour garder le reste du nom
    without_prefix = str_remove(name, "bin_"),

    # Garder les chiffres en supprimant tout ce qui n'est pas un chiffre
    extracted_number = str_extract(without_prefix, "[0-9]+"),

    # Créer le nom court en ajoutant "Bin_" devant le numéro extrait
    short_name = paste0("Bin_", extracted_number)
  ) %>%
  select(name, short_name)  # Garder uniquement les colonnes nécessaires

```


```{r}
# Charger l'arbre avec read.nexus (read.tree pense que c'est un multiphylo...)
tree <- read.nexus("bacteria_trim.fasta.treefile")
class(tree)
```


```{r}
# Vérifier les correspondances
head(tree$tip.label)  # Affiche les noms actuels dans l'arbre
head(liste)  # Vérifie les colonnes accession et taxonomy

# Création d'un dictionnaire de correspondance
name_dict <- setNames(liste$short_name, liste$name)

# Remplacement des accession numbers par les noms d'espèces
tree$tip.label <- name_dict[tree$tip.label]

# Vérifier si tout a bien été remplacé
head(tree$tip.label)

```

Créer le fichier de l'arbre général avec les bon noms et un fichier avec la liste
```{r}
write.tree(tree, file = "general_v1.treefile")
write.table(liste, file = "liste_nom_bin.txt", sep = "\t")
```

## Tableau KSB1

```{r}
setwd("D:/Documents/FAC/Master/Stage M2/Code/Mise en forme tableau")
```

```{r}
library(dplyr)
library(tidyr)
library(stringr)
library(purrr)
```


```{r}
MAGs_all <- read.table("MAGs_all.tsv", sep = "\t", header = TRUE, )
```


```{r}
KSB1 <- filter(MAGs_all, Classification == "KSB1")
```











 


